【裁判字號】    92,易,828
【裁判日期】    920606
【裁判案由】    侵占
【裁判全文】
臺灣板橋地方法院刑事判決                          九十二年度易字第八二八號
    公  訴  人  臺灣板橋地方法院檢察署檢察官
    被      告  甲○○
右列被告因業務侵占案件，經檢察官提起公訴（九十二年度偵字第二二三九號），本
院判決如左：
     主  文
甲○○連續意圖為自己不法之所有，而侵占對於業務上所持有之物，處有期徒刑柒月
，緩刑參年。
     事  實
一、甲○○自民國九十一年五月二十七日起任職於設址臺北縣三重市○○路○段六０
    九巷十八號三樓之一晟（起訴書誤載為皓晟）實業股份有限公司（下稱晟公
    司）擔任司機（現已離職），負責送貨兼收取貨款等業務，為從事業務之人，竟
    基於意圖為自己不法所有之概括犯意，自九十一年九月四日（起訴書略載為九月
    間）起至同年月十四日止，，連續三次向設址新竹市、新竹縣湖口鄉、桃園縣桃
    園市等地之新技資訊有限公（起訴書載為新技資訊公司，下稱新技公司）、富達
    文具印刷商行（下稱富達商行）、明德書局等客戶收取九十一年九月份之貨款（
    以上客戶名稱、收款日期、應收貨款、侵占貨款、客戶地址址均詳如附表所示）
    後，全部或部分未繳回晟公司，反將因業務上所持有之上開貨款予以侵占入己
    。嗣甲○○隨即自動離職，未返回公司上班，晟公司始發覺上情。
二、案經晟公司訴請臺灣板橋地方法院檢察署檢察官偵查起訴。
     理  由
一、訊據被告甲○○固坦承於右揭時、地收取客戶貨款後，全部或部分未繳回告訴人
    晟公司等情，惟矢口否認有何侵占之犯行，並辯稱：伊向客戶新技公司、富達
    商行收取貨款後，因不慎遺失，才未繳回公司，而伊送貨至明德書局時對方叫伊
    將貨放在一樓，對方節省工資一百八十元，是伊所收取之貨款本即為六千零二十
    元，並非六千二百元，並未侵占其中之一百八十元云云。經查：右揭事實，業據
    告訴人晟公司負責人丙○○、代理人乙○○分別於警訊及本院調查中指訴綦詳
    ，並有司機送貨數量統計表一張、出貨單三張附卷可稽。而被告既係職司收取貨
    款之業務，本應謹慎為之，縱遺失貨款，亦應報警處理或據實向告訴人晟公司
    回報，以明責任，惟其於本院審理中供稱遺失貨款後並未如此處理，顯然可疑，
    難認被告向新技公司、富達商行收取之貨款業已遺失；再依出貨予明德書局之送
    貨單所示，其上已載明「貨放一樓，貨到收款$6200」，可見明德書局之貨物係
    送至一樓即可，而貨款確為六千二百元，被告僅繳回六千零二十元，其中之一百
    八十元，自係遭被告侵占無疑。從而，被告所辯上情，無非卸責之詞，不足採信
    。罪證明確，被告犯行堪以認定。
二、查被告原係晟公司之司機，為從事送貨兼收取貨款業務之人，其對於業務上所
    持有之貨款予以侵占，核其所為，係犯刑法第三百三十六條第二項之意圖為自己
    不法之所有，而侵占對於業務上所持有之物罪。又被告先後三次犯行，時間緊接
    ，所犯又係構成犯罪要件相同之罪名，顯係基於概括犯意為之，為連續犯，應依
    刑法第五十六條規定以一罪論，並加重其刑。爰審酌被告之品行、智識程度、犯
    罪手段、侵占之金額造成之損害程度尚輕，且事後又與告訴人晟公司達成和解
    ，同意分期賠償所積欠之款項（此有和解筆錄一件可稽），以及犯罪後之態度等
    一切情狀，量處如主文所示之刑，以資懲儆。末查：被告前未曾受有期徒刑以上
    刑之宣告，此有臺灣高等法院被告全國前案紀錄表在卷可徵，其一時思慮欠周致
    觸犯刑章，侵占之款項又不多，犯罪後亦同意予以賠償，惡性尚非重大，其經此
    偵審教訓後，已足收警惕之效，當無再犯之虞，是本院認對被告所宣告之刑，以
    暫不執行為適當，爰依刑法第七十四條第一款規定併宣告緩刑三年，以啟自新。
據上論斷，應依刑事訴訟法第二百九十九條第一項前段，刑法第五十六條、第三百三
十六條第二項、第七十四條第一款，罰金罰鍰提高標準條例第一條前段，判決如主文
。
本案經檢察官吳宗光到庭執行職務。
中      華      民      國    九十二    年      六      月      六      日
                                      臺灣板橋地方法院刑事第五庭
                                          法  官  趙義德
右正本證明與原本無異。
如不服本判決，應於判決送達後十日內，向本院提出上訴狀。
                                          書記官  陳秀慧
中      華      民      國    九十二    年      六      月      九      日
附論罪科刑依據之法條：
刑法第三百三十六條：
對於公務上或因公益所持有之物，犯前條第一項之罪者，處一年以上七年以下有期徒
刑，得併科五千元以下罰金。
對於業務上所持有之物，犯前條第一項之罪者，處六月以上五年以下有期徒刑，得併
科三千元以下罰金。
前二項之未遂犯罰之。
  附  表
┌──┬────┬────┬───────┬──────┬───────┐
│編號│客戶名稱│收款日期│應收貨款（新台│侵 占 貨  款│客  戶  地  址│
│    │        │        │幣，下同）    │            │              │
├──┼────┼────┼───────┼──────┼───────┤
│ 一 │新技公司│九十一年│二萬一千一百六│同上        │新竹市○○街二│
│    │        │九月四日│十八元        │            │００號        │
├──┼────┼────┼───────┼──────┼───────┤
│ 二 │富達商行│九十一年│一萬零五十五元│同上        │新竹縣湖口鄉鳳│
│    │        │九月四日│              │            │山村望高樓十四│
│    │        │        │              │            │之四號        │
├──┼────┼────┼───────┼──────┼───────┤
│ 三 │明德書局│九十一年│六千二百元    │一百八十元  │桃園縣桃園市莒│
│    │        │九月十四│              │            │光街二十號    │
│    │        │日      │              │            │              │
├──┴────┴────┴───────┴──────┴───────┤
│總共侵占三萬一千四百零三元                                            │
└───────────────────────────────────┘


司法院資訊處製作；財團法人民間司法改革基金會備份。
